【裁判字號】    89,自,776
【裁判日期】    890925
【裁判案由】    詐欺
【裁判全文】
臺灣臺中地方法院刑事裁定                          八十九年度自字第七七六號
    自  訴  人  甲○○
    被      告  乙○○
右列被告因詐欺案件，經自訴人提起自訴，本院裁定如左：
    主  文
自訴駁回。
    理  由
一、按法院或受命法官於自訴案件第一次審判期日前訊問及調查結果，如認為案件有
    刑事訴訟法第二百五十二條至第二百五十四條之情形者，得以裁定駁回其自訴，
    同法第三百二十六條第三項定有明文。
二、本件自訴意旨略稱：被告乙○○於民國（下同）八十七年九月八日在案外人中邑
    產業股份有限公司所有坐落台中縣太平市○○段三之十二號土地（誤繕為同市○
    ○路二九六巷十二弄四十之三號土地）上如附圖所示Ｂ部分面積０．０二六六公
    頃位置搭蓋違建倉庫一棟，並張貼有「售」及「內洽」等字眼，彼時自訴人因原
    租賃廠房之租賃期限將屆，急覓新處所搭蓋廠房，見被告有意出售，遂與被告洽
    商，被告以系爭倉庫所坐落之土地為伊表親所有，已規劃為道路預定地，將來有
    拆遷可能，故僅出售地上建物，原出售價格為新台幣（下同）三十餘萬元，後折
    價為二十八萬元成交，伊並於被告所出售之空地上搭蓋倉庫，以便擺放機具，孰
    料甫於伊搭蓋完畢，竟有案外人中邑產業股份有限公司出面提出竊占之自訴，謂
    伊無權占有系爭土地，而遭訟累，受有名譽上損失，且如非被告告以該土地為其
    表親所有，伊亦不至於購買，且另花費金錢搭蓋空地上建物，因認被告涉犯刑法
    詐欺罪嫌云云。
三、按犯罪事實應依證據認定之，無證據不得推定其犯罪事實，刑事訴訟法第一百五
    十四條定有明文。刑法第三百三十九條固明定詐欺罪之構成要件為「意圖為自己
    或第三人不法之所有，以詐術使人將本人或第三人之物交付者」、「以前項方法
    得財產上不法之利益或使第三人得之者，亦同」，亦即行為人有主觀不法之意圖
    ，且施用詐術，致被害人陷於錯誤，而使被害人或第三人交付財物，或得財產上
    不法之利益者，方足該當。
四、訊據被告堅決否認有何詐欺犯行，辯稱：伊於出售前有告知自訴人，該土地為縣
    政府之地，已規劃為道路預定地，將來要拆遷，所以才以二十八萬元價格出售，
    而伊原搭蓋違建倉庫時，想說該處為垃圾地，雜草叢生，旁邊均無人使用，只有
    上方靠近堤防邊及下方路邊有人蓋屋居住使用，他們都說是縣政府所有土地，伊
    智識不高，想說將來要闢為道路使用時，再予拆遷即可，也不知道要去請領謄本
    確認是否為縣政府之土地等詞。經查，自訴人對於系爭土地並非被告所有，且當
    初僅向被告購買其上違建倉庫約三、四十坪，後將出售周圍空地再搭建成如附圖
    所示Ｂ部分面積０．０二六六公頃之鐵皮屋（共七、八十坪），而系爭土地乃已
    規劃為道路用地，將來拓寬為道路，則需徵收，並將建物拆遷，故賣價二十八萬
    元乃伊與被告殺價後之成交價格等節，業為自訴人所不爭執。則自訴人於向被告
    購買系爭建物時，早知該建物所坐落土地並非被告所有，且隨時會遭政府徵收做
    為道路使用，至於該土地之所有權人究竟為被告表親或縣政府所有乙點，對於此
    一「該土地非被告所有」之既定事實則無影響，況自訴人確實考量上開情事後，
    才以二十八萬元價格購買其上建物，則被告乃以正當交易方式，出售系爭違建倉
    庫及周圍空地，並未施用何等詐術，自訴人亦知悉買賣現況後，才交付二十八萬
    元價款與被告，自難認自訴人有陷於錯誤，而受有二十八萬元之損失。至自訴人
    認其事後知悉該土地實際上為中邑產業股份有限公司所有，並遭該公司以竊佔罪
    嫌提起自訴，名譽受損，而受有損害云云，然細閱自訴人遭訟累之前開案件（八
    十八年自字一三六八號竊占案），提出訴訟者乃案外人中邑產業股份有限公司，
    被告亦同為該案被告，連同附近周遭搭蓋者吳孟爵、徐月霞、胡坤良、胡豐年均
    列為被告，而該等被告均一致辯稱：當初建屋時確實有經過中邑產業股份有限公
    司之同意，且知悉將來規劃為道路後，須將建物拆遷，僅係借用土地，而無竊占
    犯意等情，業據本院調閱該卷宗屬實，而該案件尚在本院審理期間，對於自訴人
    及被告是否為有罪判決，尚未可知，自訴人遽行認定其名譽受損，尚嫌速斷。至
    自訴人又指稱：如非被告表親所有之土地，伊亦不可能會在空地再搭蓋建物浪費
    金錢，致其受有此方面金錢支出之損害云云，然被告係連同違建倉庫周圍之空地
    ，共約七、八十坪範圍，出售予自訴人，為自訴人所直承，則自訴人既已購買連
    空地在內之近七、八十坪土地使用權，則在其與被告之買賣關係間，其自有權限
    使用該空地，自訴人欲如何使用，自非被告所能置喙，是其認為受有此部分金錢
    支出之損失，亦非可歸責於被告，至為灼然。此外，尚無其他積極證據足資證明
    被告有何詐欺犯行，本件犯罪嫌疑不足，應以裁定駁回其自訴。
據上論斷，應依刑事訴訟法第三百二十六條第三項、第二百五十二條第十款，裁定如
主文。
中      華      民      國      八十九    年      九    月    二十二    日
                                臺灣臺中地方法院刑事第三庭
                                    法  官  賴妙雲
右正本證明與原本無異。
如不服本裁定應於送達後五日內向本院提出抗告狀。
                                    書記官
中      華      民      國      八十九    年    九      月     二十二   日


司法院資訊處製作；財團法人民間司法改革基金會備份。
